臺灣板橋地方法院刑事判決　　　　　　　 96年度訴字第290號
公　訴　人　臺灣板橋地方法院檢察署檢察官
被　　　告　甲○○
上列被告因違反毒品危害防制條例案件，經檢察官提起公訴（95
年毒偵字第6859號）及移送併辦（96年毒偵字第387 號），被告
於準備程序中為有罪之陳述，經本院合議庭裁定由受命法官進行
簡式審判程序獨任審理，本院判決如下：
    主  文
甲○○施用第一級毒品，累犯，處有期徒刑拾月。扣案之第一級
毒品海洛因壹包（淨重零點零肆公克），沒收銷燬之。扣案之上
開海洛因之外包裝袋壹個、注射針筒壹支、分裝籤壹支，均沒收
之。
    事  實
一、甲○○前於民國八十九年間，因施用毒品案件，經本院以八
    十九年毒聲字第五二五六號裁定送觀察、勒戒後，認有繼續
    施用毒品傾向，再經本院以八十九年毒聲字第五五四○號裁
    定令入戒治處所強制戒治，復經本院以九十年毒聲字第八五
    一號裁定停止戒治，付保護管束，又經本院以九十年毒聲字
    第三四七七號撤銷上開停止戒治，令入戒治處所強制戒治，
    而於九十一年五月八日期滿執行完畢釋放，並經臺灣板橋地
    方法院檢察署以九十二年度戒毒偵字第一○九號為不起訴處
    分確定。又曾於九十三年間，因竊盜案件，經本院於九十三
    年九月十日以九十三年簡字第三○四七號判處有期徒刑三月
    確定，並於九十四年一月六日縮刑期滿執行完畢；再於九十
    三年間，因施用毒品案件，經本院於九十四年一月十日以九
    十三年度訴字第一九三二號判處有期徒刑八月確定，並於九
    十四年十二月十八日縮刑期滿執行完畢。詎其仍不知悔改，
    於前揭強制戒治執行完畢釋放後五年內，竟基於施用第一級
    毒品海洛因之包括犯意，密集自九十五年十月十日上午某時
    許起至九十六年一月二日止約每隔二日，在臺北縣板橋市○
    ○○路一○○巷三四號住處，以將海洛因摻水以針筒注射血
    管之方式，施用第一級毒品海洛因一次。嗣先後於下列時地
    為警查獲：(1)九十五年十月十日晚上十一時二十分許，在上
    開住處，並扣得甲○○所有，供其施用第一級毒品海洛因之
    注射針筒一支、分裝籤（起訴書誤載為「箋」）一支；(2)九
    十六年一月二日下午六時五十五分許，在上開住處前，並扣
    得甲○○所有，供其施用之第一級毒品海洛因一包（淨重零
    點零四公克，空包裝重零點二一公克）。再均經採驗尿液後
    ，查悉上情。
二、案經臺北縣政府警察局土城分局分別移送臺灣板橋地方法院
    檢察署檢察官偵查起訴及移送併辦。
    理  由
一、按除被告所犯為死刑、無期徒刑、最輕本刑為三年以上有期
    徒刑之罪或高等法院管轄第一審案件者外，於第一次審判期
    日前之準備程序進行中，被告先就被訴事實為有罪之陳述時
    ，審判長得告知被告簡式審判程序之旨，並聽取當事人、代
    理人、辯護人及輔佐人之意見後，裁定進行簡式審判程序，
    刑事訴訟法第二百七十三條之一第一項定有明文。經核本件
    被告甲○○所犯係死刑、無期徒刑、最輕本刑為三年以上有
    期徒刑以外之罪，其於準備程序中就被訴事實為有罪之陳述
    ，經法官告知簡式審判程序之旨，並聽取公訴人及被告之意
    見後，本院合議庭認宜進行簡式審判程序，爰依首揭規定合
    議裁定由受命法官獨任進行簡式審判程序，合先敘明。
二、上揭事實，業據被告甲○○於本院審理時坦承不諱（見本院
    卷第二三頁、第二八頁），且其於上揭時地為警查獲時所採
    取之尿液，經送請台灣檢驗科技股份有限公司檢驗結果，鴉
    片類呈陽性反應，有該公司九十五年十一月一日報告編號CH
    /2006/A0770 號、九十六年一月二十四日報告編號CH/2007/
    10639 號濫用藥物尿液檢驗報告各一紙附卷可稽。且被告於
    上揭時地分別為警查獲時，有白粉一包、被告所有供注射第
    一級毒品海洛因使用之注射針筒及分裝籤各一支扣案可資佐
    證，而該白粉經送法務部調查局鑑定結果，認含有海洛因成
    分（淨重零點零四公克，空包裝重零點二一公克），有該局
    九十六年一月二十二日調科壹字第09623006780 號鑑定書一
    紙附卷可稽，足徵被告前開自白與事實相符，應堪採信。又
    被告前於八十九年間，因施用毒品案件，經本院以八十九年
    毒聲字第五二五六號裁定送觀察、勒戒後，認有繼續施用毒
    品傾向，再經本院以八十九年毒聲字第五五四○號裁定令入
    戒治處所強制戒治，復經本院以九十年毒聲字第八五一號裁
    定停止戒治，付保護管束，又經本院以九十年毒聲字第三四
    七七號撤銷上開停止戒治，令入戒治處所強制戒治，而於九
    十一年五月八日期滿執行完畢釋放，並經臺灣板橋地方法院
    檢察署以九十二年度戒毒偵字第一○九號為不起訴處分確定
    ，有臺灣高等法院被告前案紀錄表一件附卷可憑，是被告顯
    係於強制戒治期滿後五年以內再施用第一級毒品海洛因。本
    件事證明確，被告上開犯行洵堪認定。
三、查海洛因係毒品危害防制條例第二條第二項所稱之第一級毒
    品，不得持有、施用，被告竟持之以施用，核其所為，係犯
    毒品危害防制條例第十條第一項之施用第一級毒品罪。又按
    刑事法若干犯罪行為態樣，本質上原具有反覆、延續實行之
    特徵，立法時既予特別歸類，定為犯罪構成要件之行為要素
    ，則行為人基於概括之犯意，在密切接近之一定時、地持續
    實行之複次行為，倘依社會通念，於客觀上認為符合一個反
    覆、延續性之行為觀念者，於刑法評價上，即應僅成立一罪
    。學理上所稱「集合犯」之職業性、營業性或收集性等具有
    重複特質之犯罪均屬之，例如經營、從事業務、收集、販賣
    、製造、散布等行為概念者是（最高法院九十五年度臺上字
    第一○七九號判決要旨參照）。亦即立法者針對特定刑罰規
    範之構成要件，已預設其本身係持續實行之複次行為，具備
    反覆、延續之行為特徵，故將之總括或擬制成一個構成要件
    之「集合犯」行為，因刑法評價上為構成要件之行為單數，
    應僅成立一罪。而查毒品因具有成癮性、濫用性（此觀乎毒
    品危害防制條例第二條之規定自明），立法實務首重以刑事
    處遇方式戒斷行為人毒癮，若無法收其實效，始依法追訴處
    罰（此觀乎毒品危害防制條例第二十條、第二三條之規定即
    明），故施用毒品本身具備反覆、延續之行為特徵，持續多
    次施用毒品始為此類犯罪之典型或常態，於刑法評價上，施
    用毒品應僅成立集合犯一罪（學者林鈺雄著「跨連新舊法之
    施用毒品行為—兼論行為單數與集合犯、接續犯概念之比較
    」，刊於九十五年七月本土法學雜誌第八四期第一四一頁以
    下，亦採相同之見解。）。準此，有關行為人多次施用毒品
    之犯罪，實務前均依修正前刑法第五十六條連續犯之規定論
    以一罪，並加重其刑，惟因上開刑法第五十六條連續犯規定
    ，業經修正刪除，並自九十五年七月一日施行，其中修正理
    由說明四並載明「至連續犯之規定廢除後，對於部分習慣犯
    ，例如竊盜、吸毒等犯罪，是否會因適用數罪併罰而使刑罰
    過重產生不合理之現象一節，在實務運用上應可參考德、日
    等國之經驗，委由學界及實務以補充解釋之方式，發展接續
    犯之概念，對於合乎接續犯或包括的一罪之情形，認為構成
    單一之犯罪，以限縮數罪併罰之範圍，用以解決上述問題」
    等語，是本院基於前述施用毒品構成要件之反覆實行特徵，
    並考量連續犯規定業經刪除之法律實然面暨修正刪除之立法
    理由，認為行為人如基於反覆實行之犯意，在密切接近之一
    定時、地，持續實行單次或複次之施用毒品行為，應僅成立
    集合犯一罪。查被告前有如事實欄所示之曾因施用毒品犯行
    ，經本院裁定送觀察、勒戒後，認有繼續施用毒品之傾向，
    再經本院裁定令入戒治處所施以強制戒治，於強制戒治執行
    完畢後，又再犯本件毒品犯行等情，顯見被告確已染上施用
    毒品之毒癮，再參以其於本件犯行中，約每日二次即施用第
    一級毒品海洛因一次之時、地，均甚為密接，益徵其係基於
    施用毒品之包括犯意，於密接之時、地，反覆而持續施用第
    一級毒品，揆諸前揭說明，自應論以集合犯之包括一罪。又
    被告多次持有海洛因後，進而施用，其多次持有海洛因行為
    應被其施用之行為所吸收，不另論罪。再被告曾於九十三年
    間，因竊盜案件，經本院於九十三年九月十日以九十三年簡
    字第三○四七號判處有期徒刑三月確定，並於九十四年一月
    六日縮刑期滿執行完畢；又於九十三年間，因施用毒品案件
    ，經本院於九十四年一月十日以九十三年度訴字第一九三二
    號判處有期徒刑八月確定，並於九十四年十二月十八日縮刑
    期滿執行完畢，此有臺灣高等法院被告前案紀錄表一件可按
    ，其於有期徒刑執行完畢後五年內，故意再犯本件有期徒刑
    以上之罪，為累犯，依法加重其刑。爰審酌被告有施用毒品
    犯罪前科，已如前述，素行非佳，而其經強制戒治後仍再犯
    相同罪行，顯見意志不堅，惟念其犯罪係戕害自身，尚未害
    及他人，所犯情節非重，及犯罪後承認犯行，態度良好等一
    切情狀，量處如主文所示之刑。又扣案之白粉一包確係第一
    級毒品海洛因（淨重零點零四公克，空包裝重零點二一公克
    ），已如前述，爰依毒品危害防制條例第十八條第一項前段
    之規定，宣告沒收併銷燬之。送鑑耗損之海洛因粉末既已滅
    失，自無庸宣告沒收。而扣案之上開海洛因外包裝袋一個、
    注射針筒一支、分裝籤一支，均係被告所有，供其施用第一
    級毒品海洛因所用之物，業據被告於本院審理時供述在卷，
    爰依刑法第三十八條第一項第二款之規定併予宣告沒收。
四、又公訴人起訴事實雖未敘及被告上開除九十五年十月十日以
    外之犯行（即包含移送併辦之九十六年毒偵字第三八七號）
    ，惟該等事實與公訴人起訴之犯罪事實具包括一罪之關係，
    應為起訴效力所及，自在本院所得審理之範圍，併此敘明。
據上論斷，應依刑事訴訟法第二百七十三條之一第一項、第二百
九十九條第一項前段，毒品危害防制條例第十條第一項、第十八
條第一項前段，刑法第十一條前段、第四十七條第一項、第三十
八條第一項第二款，判決如主文。
本案經檢察官張誌洋到庭執行職務。
中　　華　　民　　國　　96　　年　　3 　　月　　2 　　日
                  刑事第五庭    法　官  李麗珠
上列正本證明與原本無異。
如不服本判決，應於送達後十日內向本院提出上訴狀
                                書記官  林政良
中　　華　　民　　國　　96　　年　　3 　　月　　2 　　日
附錄本判決論罪法條：
毒品危害防制條例第10條：
施用第1級毒品者，處6月以上5年以下有期徒刑。
施用第2級毒品者，處3年以下有期徒刑。
